臺灣臺北地方法院民事判決　　　　　　　　94年度訴字第88號
原　　　告　台灣日本火腿股份有限公司
　　　　　　　　　　　　室
法定代理人　乙○○○
訴訟代理人　陳良律師
被　　　告　甲○○
　　　　　　　　　　　　四樓
訴訟代理人　陳正磊律師
上列當事人間侵權行為損害賠償等事件，本院於中華民國94年5
月31日言詞辯論終結，判決如下：
    主  文
原告之訴及其假執行之聲請均駁回。
訴訟費用由原告負擔。
    事實及理由
壹、原告起訴主張：被告前擔任原告公司企劃開發科長，民國82
    年間與其所負責之客戶軍寶貿易貿易有限公司（下稱軍寶公
    司）之負責人高建康勾結，基於被告與高建康之共同利益關
    係，就高建康對訴外人仁立貿易有限公司（下稱仁立公司）
    所負之新臺幣（下同）355萬元債務，被告隱瞞原告公司，
    擅自以原告名義自澳洲進口之牛肉，為高建康向仁立貿易公
    司允諾抵債，並為該公司之保證人；被告長期收受高建康之
    餽贈，利用原告公司監督制度不備之處向原告公司隱瞞軍寶
    公司對於原告公司積欠之債務金額，致軍寶公司積欠原告公
    司之款項逾億元，而原告分文未受清償，形成呆帳，被告因
    此受有刑事背信罪刑確定。為此，爰依民法侵權行為損害賠
    償請求權及不當得利之規定，提起本訴。
    聲明：被告應給付原告355萬元，並自82年6月7日起至清償
    日止，按年利率5﹪計算之利息；原告並以現金或臺灣銀行
    可轉讓定期存款單為擔保，請准宣告假執行。
貳、被告則以：原告之侵權行為損害賠償請求權業已罹於時效，
    且該部分請求權業於84年間業經判決原告敗訴確定，二事件
    屬同一訴訟；又被告並未自原告公司獲得利益，自無不當得
    利之情事等語抗辯之。
    聲明：原告之訴及其假執行之聲請均駁回；並願供擔保，請
    准免為假執行。
參、兩造均不爭執之事實：
    被告因背信案件，經臺灣高等法院以83年度上訴字第2547號
    刑事判決判處有期徒刑四月確定，經原告以附帶民事訴訟請
    求被告與訴外人高建康連帶給付6676萬元及其法定遲延利息
    ，經臺灣高等法院分別以判決及裁定駁回確定等情，為兩造
    所不爭執，並經本院依職權調取臺灣高等法院84年度重訴字
    第3號侵權行為損害賠償卷宗，核閱屬實，自堪信為真實。
肆、得心證之理由：
一、程序部分：
    原告原以侵權行為損害賠償及不當得利請求權為訴訟標的，
    先、備位聲明請求被告給付如其聲明所示，嗣客觀合併前揭
    訴訟標的，單一聲明請求如其聲明所示，為被告所同意，依
    民事訴訟法第255條第1項第1款，應予准許，先予敘明。
二、實體部分：
    本件原告以侵權行為損害賠償及不當得利請求權，請求被告
    給付如其訴之聲明所示，均為被告所否認，並以前詞抗辯之
    。本院審酌如下：
  (一)侵權行為部分：
    因侵權行為所生之損害賠償請求權，自請求權人知有損害及
    賠償義務人時起，二年間不行使而消滅，自有侵權行為時起
    ，逾十年者，亦同，民法第197條定有明文。經查，本件被
    告自81年12月24日起至82年4月1日止，未經原告同意，擅自
    將軍寶公司之信用期間，自原先之120天放寬至150日，繼而
    擅自同意軍寶公司將原定開給原告公司之120天期支票共33
    紙，共計6676萬元，延展為150天，事後再向軍寶公司負責
    人高建康索求40萬元、提供行動電話及汽車等不法利益，而
    為違背其任務之行為，嗣前揭支票均遭退票，被告因而遭臺
    灣高等法院以背信罪，判處有期徒刑四月確定，已如前述；
    而本件原告起訴之侵權行為事實，為被告於82年6月間，以
    原告公司名義自澳洲進口牛肉，為高建康向訴外人仁立公司
    抵債，擔任保證人等情，此與臺灣高等法院84年度重訴字第
    3號附帶民事訴訟所判決之事實，並不相同，前揭二事件自
    非同一事件，被告此部分之抗辯並無足採，首應敘明。再查
    ，本件原告主張被告之前揭侵權行為，自82年6月間起迄今
    ，早已逾十年，是原告縱有侵權行為損害賠償請求權，依前
    揭規定，亦因十年間不行使而消滅。準此，原告之前揭侵權
    行為損害賠償，已罹於時效，是被告此部分抗辯，應屬可採
    ，原告據以請求被告給付355萬元及其法定遲延利息，自非
    法之所許。
  (二)不當得利部分：
    按民事訴訟如係由原告主張權利者，應由原告負舉證之責，
    若原告先不能舉證，以證實自己主張之事實為真實，則被告
    就其抗辯事實即令不能舉證，或其所舉證據尚有疵累，亦應
    駁回原告之請求，最高法院17年上字第917號著有判例。本
    件原告主張被告不當得利云云，固據其提出原證二之保證人
    契約為證，然前揭保證契約僅記載軍寶公司與仁立公司之借
    貸債務，由被告負責交付牛肉混合櫃三個予仁立公司等語，
    則被告前揭行為，並未自原告公司獲有任何利益，是依前揭
    判例之意旨，原告所為之前揭舉證，尚難證實其主張被告不
    當得利之事實為真實，準此，原告逕以不當得利請求權，請
    求被告給付355萬元及其法定遲延利息，難認有據。
三、從而，原告以侵權行為損害賠償及不當得利請求權，請求被
    告給付如其訴之聲明所示，為無理由，應予駁回。原告之訴
    既經駁回，其假執行之聲請，已無所附麗，併於駁回之。
四、本案事證已臻明確，兩造其餘主張陳述及所提之證據，經審
    酌後，均無礙本院之心證，附此敘明。
五、結論：原告之訴為有理由，依民事訴訟法第78條，判決如主
    文。
中　　華　　民　　國　　94　　年　　6 　　月　　7 　　日
                        民事第二庭    法　官　洪純莉
以上正本係照原本作成
如對本判決上訴，須於判決送達後20日內向本院提出上訴狀
中　　華　　民　　國　　94　　年　　6 　　月　　7 　　日
                                      書記官  黃慧怡
